【裁判字號】    97,交聲,1375
【裁判日期】    971225
【裁判案由】    聲明異議
【裁判全文】
臺灣高雄地方法院刑事裁定            97年度交聲字第1375號
原處分機關  交通部公路總局高雄區監理所
異  議  人
即受處分人  甲○○
上列異議人即受處分人因違反道路交通管理處罰條例案件，對於
交通部公路總局高雄區監理所民國97年5 月30日所為之處分（原
處分案號：高監自裁字第裁80-BC0000000號），聲明異議，本院
裁定如下：
    主  文
異議駁回。
    理  由
一、原處分意旨略以：異議人即受處分人甲○○（下稱異議人）
    於民國97年3 月18日22時4 分許，駕駛車碼ZX-1927 號自用
    小客車，行至高雄市○○路與保泰路口之有燈光號誌管制之
    交岔路口時闖紅燈，經科學儀器拍照並由警逕行舉發，原處
    分機關依道路交通管理處罰條例第53條第1 項、第63條第1
    項第3 款之規定，裁處異議人罰鍰新臺幣（下同）2700元，
    並違規記點3 點等語。
二、異議意旨略以：異議人於上揭時間，駕駛上開自用小客車沿
    保泰路行至高雄市○○路與保泰路口之交岔路口欲右轉時，
    於保泰路之號誌為業已綠燈閃光，因考量右轉路口很大，為
    安全起見乃時即停車於停止線前，其停車後因無法看見上方
    之保泰路號誌，且因深夜又加上號誌之強光，不能看見對面
    號誌下所設「保泰路專用號誌」之牌面，只能見到左方號誌
    （即瑞隆路專用號誌），遂於左方號誌綠燈亮起後，始誤認
    業已綠燈而右轉直行以致闖紅燈，難認有疏失，爰依法聲明
    異議，請求撤銷原處云云。
三、按「汽車駕駛人，行經有燈光號誌管制之交岔路口闖紅燈者
    ，處新臺幣1800元以上5400元以下罰鍰。」並記違規點數3
    點，道路交通管理處罰條例第53條第1 項、第63條第1 項第
    3 款定有明文。另按違反行政法上義務之行為非出於故意或
    過失者，不予處罰，行政罰法第七條第一項定有明文；故違
    反行政法上義務之行為非僅處罰故意行為，亦及於過失行為
    者，合先敘明。
四、經查：
（一）異議人於上開時、地，駕駛車號ZX-1927 號自用小客車，
      闖越紅燈而經原處分機關以行經有燈光號誌管制之交岔路
      口闖紅燈為由掣單舉發並裁罰之事實，為異議人所不爭執
      ，並有高雄市政府警察局97年4 月3 日高市警交相字第BC
      0000000 號舉發違反道路交通管理事件通知單、交通部公
      路總局高雄區監理所97年5 月30日高監自裁字第裁80-BC0
      000000號違反道路交通管理事件裁決書各1 份，及舉發闖
      紅燈之照片2 張在卷可稽，應堪認定。
（二）異議人雖以上開情詞置辯，惟查，本件路口號誌係設定特
      殊三時相運作，第一時相開放瑞隆路綠燈通行，與瑞隆東
      路直行瑞隆路，禁止左轉保泰路；第二時相開放保泰路綠
      燈通行，與瑞隆東路繼續直行瑞隆路及左轉保泰路；第三
      時相開放公車瑞隆站大門，瑞隆東路268 巷口及大樓地下
      停車場車輛出入口及往保泰路待轉機車通行；復為避免同
      向（由西向東）之瑞隆路與保泰路之駕駛人混淆，分別懸
      掛「瑞隆路專用號誌」、「保泰路專用號誌」；且號誌運
      作清晰明確等節，業經高雄市政府交通局檢附該路口現場
      圖及現場照片2 張而於97年9 月11日以高市交管字第0960
      051668號函復本院（見本院卷第27頁至第29頁），實堪認
      定。是既瑞隆路與保泰路專用之號誌，已分別架設於不同
      位置，號誌又運作清晰明確，且瑞隆路專用號誌明顯偏向
      瑞隆路，於保泰路上之駕駛人無法正面看見其燈號，而保
      泰路專用號誌則正向保泰路，於保泰路上之駕駛人可正面
      清楚看見其燈號，故駕駛人縱未能清楚看見設於上開號誌
      旁之「瑞隆路專用號誌」或「保泰路專用號誌」牌面，惟
      由上開二支號誌所架設之位置及角度，亦不致使駕駛人有
      所混淆。另異議人雖主張因停車位置致不能看見其上方之
      號誌，然紅燈號誌在深夜中應甚為明顯，是對面之保泰路
      專用號誌係紅燈時，異議人自應能注意而不致受瑞隆路專
      用號誌之誤導。故異議人辯稱其因當時深夜且號誌強光，
      以致未能看見「瑞隆路專用號誌」及「保泰路專用號誌」
      牌面，誤將瑞隆路專用之號誌視為保泰路專用之號誌云云
      ，應非可採。準此，異議人縱無闖越紅燈之故意，亦難認
      有所疏失，揆諸上開規定及說明，亦無解於本件闖紅燈之
      行政責任。
（三）綜上所述，異議人確有如舉發違反道路交通管理事件通知
      單所載之違規事實，應可認定；則原處分機關據此並引用
      道路交通管理處罰條例第53條第1 項及第63條第1 項第3
      款等規定，裁處異議人罰鍰新臺幣2 千7 百元，並記違規
      點數3 點，於法尚稱妥適。至於異議人指摘本件原裁決處
      分有所不當，經核並無理由，故應予以駁回。
五、據上論斷，應依道路交通案件處理辦法第19條，裁定如主文
    。
中    華    民    國    97    年    12    月    25    日
                  交通法庭    法  官  王參和
以上正本證明與原本無異。
如不服本裁定，應於收受送達後5 日內向本院提出抗告狀。
中    華    民    國    97    年    12    月    25    日
                              書記官  陳惠玲


司法院資訊處製作；財團法人民間司法改革基金會備份。
